臺灣高雄地方法院小額民事判決
111年度雄小字第2600號
原      告  陳宥任  
被      告  張庭嘉  
訴訟代理人  張智仁  
上列當事人間損害賠償事件，原告提起刑事附帶民事訴訟，經本
院刑事庭裁定移送前來（本院111 年度簡附民字第324號），本
院於民國111年12月6日言詞辯論終結，判決如下：
    主  文
一、被告應給付原告新臺幣參仟元及自民國一百一十一年八月三
    日起至清償日止，按週年利率百分之五計算之利息。
二、原告其餘之訴駁回。
三、本判決原告勝訴部分得假執行。但被告如以新臺幣參仟元供
    擔保後，得免為假執行。
四、原告其餘假執行之聲請駁回。　　
    事實及理由
一、原告主張：被告於民國110 年11月16日7 時51分許，騎乘車
    牌號碼000-0000號普通重型機車行經高雄市鳳山區文龍路與
    文濱路口時，與駕駛車牌號碼0000-00 號自用小客車之原告
    發生行車糾紛，被告竟接續3 次對原告比出中指手勢公然侮
    辱原告，足以貶損原告之名譽，原得請求被告賠償精神慰撫
    金。聲明：被告應給付原告新臺幣（下同）5萬元及自起訴
    狀繕本送達翌日起至清償日止，按週年利率5%計算之利息。
    願供擔保請准宣告假執行。
二、被告則以：原告只提出對他有利的事證而非全貌，被告當天
    騎車，但原告有先逼車按喇叭的行為，被告受到很大的壓力
    ，是原告先比中指，所以被告才會比中指，從原告提供的行
    車紀錄器可以看出被告比中指的原因是因為被逼車按喇叭。
    被告本來在前面要左轉，因前方有其他車輛無法出去，原告
    就開車一直按被告喇叭，因原告先比中指，被告氣不過才會
    比中指等語。聲明：原告之訴駁回。
三、本院的判斷：
　㈠按因故意或過失，不法侵害他人之權利者，負損害賠償責任
　　；不法侵害他人之名譽，被害人雖非財產上之損害，亦得請
    求賠償相當之金額，民法第184條第1項前段、第195條第1項
    前段分別定有明文。又名譽有無受損害，應以社會上對個人
    評價是否貶損作為判斷之依據，苟其行為足以使他人在社會
    上之評價受到貶損，不論其為故意或過失，均可構成侵權行
    為，其行為不以廣佈於社會為必要，僅使第三人知悉其事，
　　亦足當之（最高法院90年台上字第646號判決意旨參照）。
    原告主張兩造於上開時地，因行車糾紛，被告竟接續3次對
    原告比中指之事實，為被告所不爭執，應可認為真實。被告
    雖否認有公然侮辱之意，辯稱係因原告一再按喇叭及先對被
    告比中指，惟原告否認有對被告比中指之情，被告亦自陳無
    證據證明，被告抗辯亦無理由，況退步言之，縱原告有先比
    中指，被告亦不能因而即得免除其應負之損害賠償責任；而
    依現今一般社會通念，「比中指」相當於俗稱「三字經」或
    「一字經」之肢體化言語，此與口出穢語均同有侮辱他人之
    意，自足使對方感到難堪、不快，被告於刑事警詢時亦自陳
    ：認為對方對其比中指是在侮辱及挑釁的意思等，即可知被
    告對於向他人比出中指手勢，係具有侮辱他人意涵之舉動一
    節知之甚明；被告與原告因行車糾紛，即於騎乘機車過程中
    ，3 度對原告比出中指手勢，主觀上顯有以上開方式侮辱原
    告之故意甚明，被告所辯不足採。被告因上開公然侮辱行為
    ，經本院刑事庭判處罰金捌仟元確定，亦有刑事判決及本院
    職權調閱之刑事卷證資料為憑；是原告依侵權行為法律規定
    請求被告賠償精神慰撫金，即有理由應予准許。
  ㈢又按慰撫金之賠償，其核給之標準固與財產上損害之計算不
    同，然非不可斟酌雙方身分資力與加害程度，核定相當之數
    額，最高法院51年台上字第223 號判決意旨可參。經查，本
    件被告上開行為，不法侵害原告之人格法益，使原告精神受
    有痛苦，原告自得請求被告賠償其所受非財產上之損害。本
    院審酌被告行為侵害之嚴重性及原告精神上所受痛苦程度，
    又兩造現均為大學在學生，經兩造陳述在卷（卷第69頁背面
    ），另參酌兩造稅務電子閘門財產所得調件明細表（屬個人
    隱私，不予揭露）所示財務狀況等一切情狀，認原告請求被
    告賠償精神慰撫金5萬元，尚屬過高，本院認應以3,000元為
    適當，原告逾此部分之請求，則無理由應予駁回。
四、從而，原告依侵權行為之法律關係，請求被告給付3,000元
　　，及自起訴狀繕本送達翌日之111年8月3日起（附民卷第11
    頁)至清償日止，按週年利率5%計算之利息，為有理由，應
    予准許；原告逾此範圍之請求，則無理由，應予駁回。
五、本件事證已臻明確，兩造其餘之攻擊或防禦方法及未經援用
    之證據，經本院斟酌後，認為均不足以影響本判決之結果，
    爰不逐一詳予論駁，併予說明。原告雖於辯論終結後提出書
    狀請求勿在判決書上顯示其住址，惟本件為侵權行為損害賠
    償事件，並無應予遮隱相關個人資料之規定，原告聲請無從
    准許，併為說明。　　
六、本件係適用小額程序所為被告敗訴之判決，依民事訴訟法第
    436 條之20規定，法院應依職權宣告假執行。並由本院依民
    事訴訟法第392 條第2 項之規定，依職權宣告被告為原告預
    供擔保，得免為假執行。原告敗訴部分假執行之聲請亦無理
    由而應予駁回。
七、本件原告之訴為一部有理由，一部無理由，惟因本件係刑事
    附帶民事訴訟事件，而由本院刑事庭依刑事訴訟法第504 條
    第1 項規定，裁定移送前來，依同條第2 項規定免繳納裁判
    費，且於本件訴訟繫屬期間亦未增加其他訴訟費用，自無訴
    訟費用負擔問題，亦併為說明。 　
中　　華　　民　　國　　111 　年　　12　　月　　20　　日
    　　　　　　　高雄簡易庭　法　官    林玉心
以上正本係照原本作成。
民事訴訟法第436條之24第2項：對於本判決之上訴，非以違背法
令為理由，不得為之。如對本判決上訴，須於判決送達後20日內
向本院提出上訴狀，並須表明原判決所違背之法令及其具體內容
與依訴訟資料可認為原判決有違背法令之具體事實之上訴理由。
（均須按他造當事人之人數附繕本）。
中　　華　　民　　國　　111 　年　　12　　月　　20　　日
      　　　　　　　　　　　　書記官  李月君